臺灣苗栗地方法院刑事判決
111年度交簡上字第7號
上  訴  人  
即  被  告  黃永興


上列被告因公共危險案件，不服本院於中華民國110年12月15日
所為110年度苗交簡字第495號第一審刑事簡易判決（起訴案號：
臺灣苗栗地方檢察署110年度偵字第3183號），提起上訴，本院
管轄第二審之合議庭判決如下：
    主    文
上訴駁回。
    犯罪事實
一、黃永興於110年5月5日19時30分起至19時35分許止，在苗栗
    縣○○鎮○○街00巷0號住處內飲用米酒後，已達不能安全駕駛
    動力交通工具之程度，竟枉顧公眾之安危，於翌（6）日上
    午某時騎乘車牌號碼000-0000號普通重型機車上路。嗣於同
    （6）日10時20分許，行經苗栗縣後龍鎮苗126線及苗8線路
    口前，因臉色潮紅、行車不穩為警盤查，發現其酒氣濃厚，
    並對其實施吐氣酒精濃度測試，於同日10時38分許測得其吐
    氣所含酒精濃度為每公升0.29毫克，而查悉上情。
二、案經苗栗縣警察局竹南分局報告報告臺灣苗栗地方檢察署檢
    察官偵查起訴。
　  理    由
壹、證據能力之說明
　　本判決以下所引用之供述及非供述證據，經本院依法踐行調
    查證據程序，檢察官、被告對各該證據之證據能力均不爭執
    ，且迄於言詞辯論終結前未聲明異議，亦查無依法應排除其
    證據能力之情形，自均有證據能力，先予敘明。
貳、實體方面　　
一、認定犯罪事實所憑之證據及理由：
　㈠上開犯罪事實，業據被告於警詢、偵查、原審審理中均坦承
    不諱，並有當事人酒精測定紀錄表、財團法人工業技術研究
    院呼氣酒精測試器檢定合格證書、苗栗縣警察局舉發違反道
    路交通管理事件通知單在卷可考（見偵卷第43至49頁），足
    認被告之上開任意性自白與事實相符，堪以採信。   
　㈡被告雖於本院審理中改口否認犯罪，並辯稱：伊當日只有喝2
    杯保力達B，吐氣所含酒精濃度值應不至於達到每公升0.29
    毫克，應為無罪云云；然被告此部分所辯已與前開自白相悖
    ，且經本院訊問時，被告亦自承確實曾在偵查、原審審理中
    為承認犯罪之自白陳述（見本院卷第51頁），又被告之自白
    更有上開事證為補強證據，自可作為認定被告有罪之依據。
    且酒精於人體內之代謝速率，會受飲用之酒類、攝取數量、
    時間及個人體質等因素影響，本因人而異，且因個人體質不
    同，對酒精耐受度本不可一概而論，更與所飲用酒類之酒精
    濃度高低無必然關係；是被告雖於本院審理中辯稱僅飲用2
    杯保力達B（見本院卷第51頁），但究竟被告所稱「1杯」之
    容量為何？飲用時間多久？被告對於此類酒精之耐受性如何
    ？均無從考究，自不能僅憑被告所辯飲用酒類之「杯數」，
    作為判斷吐氣所含酒精濃度值高低、或質疑本案測得吐氣所
    含酒精濃度值之基礎，被告此部分所辯，自屬個人主觀臆測
    ，無法採信。
　㈢再者，刑法第185條之3第1項不能安全駕駛罪係屬抽象危險犯
    ，不以發生具體危險為必要，只要吐氣所含酒精濃度達每公
    升0.25毫克或血液中酒精濃度達百分之0.05以上之酒精濃度
    標準值，即以此作為認定「不能安全駕駛」之判斷標準，以
    有效遏阻酒醉駕車事件，防止交通事故之發生，此認定標準
    值為客觀處罰條件；因此，僅需行為人認識其體內已有酒精
    成分殘留而足以影響其駕駛行為，對於公眾往來安全存在潛
    在威脅，卻仍執意駕駛動力交通工具，並欲行駛於可供不特
    定多數人通行之道路或場所，即已滿足該罪之主觀構成要件
    。即體內酒精濃度之多寡，非經攔檢或就醫時之儀器檢測，
    一般人本無從知悉其數值高低，尤其既非屬構成要件要素，
    縱於行為當時對於其吐氣中所含酒精濃度數值多寡未必已有
    清楚認識，仍無礙於犯罪成立之認定。是被告既已明知有於
    騎乘機車上路前飲用酒類之情形，竟仍執意駕車上路，並經
    員警盤查後，測得其吐氣所含酒精濃度為每公升0.29毫克（
    超過每公升0.25毫克之法定容許閾值），自已該當本罪之構
    成要件甚明；至被告主觀上對於自身狀態之感受、或對吐氣
    所含酒精濃度之數值是否有所認識，均與本罪之成立與否無
    涉，尚無礙於犯罪成立之認定。故本案事證明確，被告犯行
    洵堪認定，應予依法論科。
二、論罪科刑：
  ㈠按行為後法律有變更者，適用行為時之法律。但行為後之法
    律有利於行為人者，適用最有利於行為人之法律，刑法第2
    條第1項定有明文。查被告行為後，刑法第185條之3業於111
    年1月28日修正公布，並於同年1月30日生效施行。修正前刑
    法第185條之3第1項規定：「駕駛動力交通工具而有下列情
    形之一者，處2年以下有期徒刑，得併科20萬元以下罰金：
    一、吐氣所含酒精濃度達每公升零點二五毫克或血液中酒精
    濃度達百分之零點零五以上。二、有前款以外之其他情事足
    認服用酒類或其他相類之物，致不能安全駕駛。三、服用毒
    品、麻醉藥品或其他相類之物，致不能安全駕駛」；修正後
    則規定：「駕駛動力交通工具而有下列情形之一者，處3年
    以下有期徒刑，得併科30萬元以下罰金：一、吐氣所含酒精
    濃度達每公升零點二五毫克或血液中酒精濃度達百分之零點
    零五以上。二、有前款以外之其他情事足認服用酒類或其他
    相類之物，致不能安全駕駛。三、服用毒品、麻醉藥品或其
    他相類之物，致不能安全駕駛」。經新舊法比較結果，以修
    正前之規定對被告較為有利，依刑法第2條第1項前段規定，
    本件應適用被告行為時即修正前刑法第185條之3第1項規定
    論處。是核被告所為，係犯修正前刑法第185條之3第1項第1
    款之吐氣所含酒精濃度達每公升零點二五毫克以上而駕駛動
    力交通工具罪。　　
  ㈡次按刑法第47條第1項有關累犯加重本刑之規定，不生違反憲
    法一行為不二罰原則之問題。惟其不分情節，基於累犯者有
    其特別惡性及對刑罰反應力薄弱等立法理由，一律加重最低
    本刑，於不符合刑法第59條所定要件之情形下，致生行為人
    所受之刑罰超過其所應負擔罪責之個案，其人身自由因此遭
    受過苛之侵害部分，對人民受憲法第8條保障之人身自由所
    為限制，不符憲法罪刑相當原則，牴觸憲法第23條比例原則
    。於此範圍內，有關機關應自本解釋公布之日起2年內，依
    本解釋意旨修正之。於修正前，為避免發生上述罪刑不相當
    之情形，法院就該個案應依本解釋意旨，裁量是否加重最低
    本刑，司法院釋字第775號解釋文參照。經查，被告前因公
    共危險案件，經本院先後判決處有期徒刑4月、4月確定，並
    經本院以108年度聲字第817號裁定應執行有期徒刑7月，於1
    09年3月26日執行完畢出監，有臺灣高等法院被告前案紀錄
    表在卷可查。是被告因前案受有期徒刑執行完畢後，5年以
    內故意再犯有期徒刑以上之本罪，該當累犯之要件。被告曾
    因同罪質之公共危險案件經徒刑執行完畢後，理應產生警惕
    作用，往後能因此自我控管，不再觸犯有期徒刑以上之罪，
    然卻故意再犯本案之罪，足見前案之徒刑執行無成效，被告
    對於刑罰之反應力顯然薄弱。本院斟酌上情，認本案應依刑
    法第47條第1項之規定加重其刑。
  ㈢原審認被告本案犯行罪證明確，以行為人之責任為基礎，審
    酌被告前有公共危險案件之前科紀錄（累犯部分不予重複評
    價），其明知酒精成分對人之意識、控制能力具有不良影響
    ，酒後行車將對往來之公眾及駕駛人自身皆具有高度危險性
    ，被告酒後騎車，其需照顧太太之生活狀況、智識程度、動
    機、行經一般道路、並未肇事，為警查獲過程及其後所測得
    之吐氣中酒精濃度高達每公升0.29毫克，所生危害，犯後坦
    承之態度等一切情狀，量處有期徒刑5月之刑度，併諭知易
    科罰金之折算標準。經核原判決認事用法並無違誤，且就被
    告之量刑已斟酌刑法第57條各款所列情狀而未逾越法定刑度
    ，難認有何不當之處，亦符合「罰當其罪」之原則，並無輕
    重失衡之情形，自應予維持。是原判決核無違誤，被告之上
    訴為無理由，應予駁回。
據上論斷，應依刑事訴訟法第455條之1第1項、第3項、第368條
、第364條，判決如主文。
本案經檢察官張智玲提起公訴，檢察官林宜賢到庭執行職務。
中    華    民    國   111    年    3     月    31    日
                  刑事第四庭  審判長法  官  羅貞元

                                    法  官  紀雅惠

                                    法  官  申惟中
以上正本證明與原本無異。
不得上訴。
                                    書記官  陳邦旗
中　　華　　民　　國　　111 　年　　3 　　月　　31　　日